【裁判字號】    88,訴,2369
【裁判日期】    890406
【裁判案由】    損害賠償
【裁判全文】
臺灣高雄地方法院民事判決  八十八年度訴字第二三六九號
    原      告  甲○○
    訴訟代理人  乙○○
    被      告  丙○○
右當事人間請求損害賠償事件，本院判決如左：
    主    文
被告應給付原告新臺幣拾肆萬陸仟陸佰捌拾玖元，及自八十七年十二月四日起至清償
日止，按週年利率百分之五計算之利息。
原告其餘之訴駁回。
訴訟費用由被告負擔五分之一，餘由原告負擔。
本判決原告勝訴部分於原告以新台幣肆萬捌仟元為被告供擔保後得假執行，但被告若
於假執行程序實施前以新台幣壹拾肆萬陸仟陸佰捌拾玖元為原告預供擔保後，得免為
假執行。
原告其餘假執行之聲請駁回。
    事    實
甲、原告方面：
一、聲明：
（一）被告應給付原告新台幣陸拾貳萬零肆佰拾元及自本訴狀繕本送達之翌日起至
      清日止，按年息百分之五計算之利息。
（二）原告願供擔保，請求宣告假執行。
二、陳述：
（一）被告丙○○於民國八十六年十一月二日下午八時十分，駕駛車牌號碼ＺＢＮ－
      一八０號機車，沿高雄市○○街，由南往北方向逆向行駛，途經同愛街、河北
      二路口時，應注意車前狀況在遵行車道行駛。且依當時情形，又無不能注意之
      情形，竟疏於注意逆向行駛行單行道，致該車撞及甲○○所騎由東向西（起訴
      書誤載為由北向南）沿同愛街行駛之ＹＴＪ－一五二號，使甲○○人車倒地，
      因此致原告頭部外傷、臉部撕裂傷、左膝左外側半月狀軟體脫離等傷害，業經
      台灣高雄地方法院檢察署以八十七年度偵字第一０三二０號起訴在案，並鈞院
      以八十七年度交易字第六０七號判決被告有期徒刑。
（二）因故意或過失，不法侵害他人之權利者，負損害賠償責任。不法侵害他人之身
      體或健康者，對被害人因此喪失或減少勞動能力或增加生活上之需要時，應負
      損害賠償責任。不法侵害他人之身體健康、：：被害人雖非財產上之損害，亦
      得請求賠償之相當金額。民法第一百八十四條前段、第一百九十三條第一項、
      第一百九十五條第一項著有明文規定。查原告因被告之過失致受有左列之損害
      ：
  (一)醫療費部分：
    原告被撞擊後，人車倒地，因頭部外傷、臉部撕裂傷、左膝部外傷，經送往南
      山醫院醫治，自八十六年十一月二日住院至同年月十日出院，共支出醫藥費新
      台幣（以下同）壹萬零佰零肆元，有診斷證明書一紙及醫藥費收費明細表一
      紙可憑）。
    原告因左膝外側半月板破裂，至高雄榮民總醫院手術治療，自八十七年三月二
      十九日住院，同年三月三十日手術關節鏡縫合，至八十七年四月一日出院，支
      出貳萬柒仟柒佰壹拾陸元，原告出院後醫師囑附仍需繼續門診治療，有診斷證
      明書二紙及醫藥費證明書三紙可憑。
    原告因膝部撞傷致經常性酸痛，無法久站，因此自八十七年一月日五日起由中
      醫醫治調養，每月支出醫藥費仟元，自八十七年十一月五日止，計十一個月
      ，共支出醫藥費萬仟元，有收據十一紙可憑。又酸痛須長期繼續調理，因
      此自八十七年十一月五日起之醫藥費用原告保留請求權。
    綜上合計被告應付原告醫藥費新台幣柒萬壹仟零貳拾元。
  (二)車損部分：原告所騎之ＹＴＪ－一五二號機車，為原告之兄所有，因被告之撞擊
    ，致多處損壞，經義勝車業行修理，共支出修理費玖仟肆佰壹拾元，有收據二紙
    可憑。
  (三)褓母費：原告之次女陳甜恬年一歲八個月，平日由原告照顧，原告受傷住院後，
    稚子乏人照顧，因此於八十六年十一月二日起至八十六年十二月二日止及八十七
    年三月二十八日起至八十七年四月二十八日止計二個月期間不得已委由褓母徐月
    雲代為照顧，每月褓母費貳萬元，二個月計肆萬元，有收據二紙及戶口名簿一紙
    可憑，此部份增加支出之費用應由被告負擔。
  (四)精神慰藉金部分：被告撞傷原告後，未緊急將被告送醫，旋即逃逸，而且惡人先
    告狀，還告訴原告傷害擬脫罪，幸承辦檢察官明察秋毫，予以不起訴處分，有不
    起訴處分書可憑，原告受傷後，被告毫無歉意，且一再仗勢對原告冷潮熱諷，又
    原告手術後雙腳長短腳，左腳仍經常酸痛，無法久站，生活起多方不便，因此被
    告應賠償原告新台幣伍拾萬元慰藉金。
  (五)綜右合計，被告應賠償原告新台幣陸拾貳萬零肆佰拾元。
三、證據：提出診斷證明書二紙、高雄地檢署八十七年度偵字第一０三二０號起訴書
    一份、南山醫院收費明細表一紙、高雄榮民總醫院收費明細表三紙、估價單十一
    紙、收據四紙、戶口名簿一份、機車行照一份（以上皆為影本）為證，並聲請訊
    問證人徐月雲。
乙、被告方面：
一、聲明：
（一）原告之訴暨假執行之聲請均駁回。
（二）被告如受不利之判決，請准供擔保免為假執行。
二、陳述：
（一）本件車禍被告亦為受害者，當天被告沿同愛街由北向南行駛，並未逆向行駛，
      原告則沿河北二路由東向西行駛自被告右方撞過來而肇事，事故發生後被告
      時心急，且本身受創巨痛難忍（事後經診斷腎臟出血），至附近尋找公共電話
      ，告知家人前來協助，返回現場時，機車已被牽到路邊，被告並非肇事逃逸，
      被告被判處有期徒刑月，實至冤枉，現原告又向被告請求鉅額賠償金，被告
      實難甘服。
（一）否認原告之主張及證據之真正：
    (一)本件車禍發生日期為八十六年十一月二日，原告為頭部外傷臉部撕裂傷及左膝
      部外傷，於南山醫院住院治療八日出院，其能出院表示已無大礙，原告於事過
      五個月後再至高雄榮總手術治療左膝外側半月板破裂，此節被告予以否認，其
      與本件車禍無任何因果關係。如有原告應負舉證責任，證實真正。
    (二)原告提出之中醫調養費收據十一紙，計萬仟元，為私文書，被告否認其真
      實性，應負舉證責任。又其是否為必需之治療，亦有爭議。
    (三)原告請求八十六年十一月二日起至八十六年十二月二日及八十七年三月二十八
      日起至八十七年四月二十八日止之褓母費四萬元。其提出之收據為私文書，被
      告否認之。原次住院為第一次八日，第二次當天出院，由此可見，並非嚴重之
      病情。故其是否請全天後褓母，代其照稚子，有待斟酌。
    (四)原告另請求之機車修理費九千四百一十元，並提出義勝車業行收據為憑，因該
      文書為私文書，被告在此否認其真正，從而，即應由原告再舉證證明之，否則
      ，此部分之請求金額亦嫌無據。且修車費高達萬元，衡諸常情，實難想像。
    (五)原告另請求精神慰藉金新台幣伍拾萬元乙節，衡諸原告受傷情形，雙方之經濟
      狀況社會地位（原告為家庭主婦，被告為美髮助手），及現今社會常情等，此
      部分金額殊嫌偏高，而應予酌減至二萬元較適當。
  綜上論結，原告之請求，顯失所據，懇請鈞院詳查明鑒，駁回原告之訴。
丙、本院依職權調閱本院八十七年度交易字第六０七號刑事卷宗，並依職權向南山醫
    院、高雄榮民總醫院函詢原告相關病情。
    理    由
一、本件原告主張被告騎乘機車過失撞及原告所騎乘機車造成原告受有頭部外傷、臉
    部撕裂傷、左膝部外傷之事實，業據其提出提出診斷證明書一紙及高雄地檢署八
    十七年度偵字第一０三二０號起訴書一份為證，並經本院調取本院八十七年度交
    易字第六０七號刑事卷宗核閱屬實。被告雖否認當時係逆向行駛及肇事逃逸，並
    辯稱本件車禍之發生係因原告所騎乘之機車撞擊被告所騎乘之機車而肇事，且被
    告所騎乘機車被人移動牽至路邊云云，然證人即系爭車禍現場處理警員毛瑞爭曾
    於本院審理刑事案件時到庭證稱：「我至現場時未見到被告及其機車，只見被害
    人機車，被害人已被送醫急救，我至同愛街小吃攤察訪，商家稱肇事者人車均已
    逃逸並提供肇事者車牌號碼，我回警局才查出機車車主，並請其到警所，但車主
    未來警局，所以當日現場只有被害人及其機車照片」等語，足證事故發生之後，
    被告確係騎車逃逸，其機車根本未遺留在現場，自無所謂遭人移動之情。又觀諸
    刑事卷所附之道路交通事故調查報告表、現場照片顯示，原告甲○○機車倒於同
    愛街南下慢車道，頭略西南、尾略東北，現場留有原告機車倒地刮痕長六點二公
    尺，由東南斜向西北，刮痕起點在路口中央，距同愛街路面邊線延伸零點五公尺
    ，而原告機車左側車身受損，被告機車則係車頭與右側踏板受損，若當時確係由
    原告自被告右側撞擊被告，何以被告車頭未受損而係左側車身受損？而被告在右
    側遭撞擊後又何以車頭會受損？是由車身受損之狀況已難認被告所辯屬實；再由
    現場刮地痕判斷，當時若係由原告所騎撞擊被告所騎機車，則在原告機車為施力
    者且前進方向為西方，被告機車為受力者且前進方向為南方之情況下，應係被告
    機車向西方或西南方倒地滑行，原告機車頂多在撞擊點不遠處向左或向右倒下，
    所遺留之刮地痕應係被告機車造成，絕不可能造成如現場圖所示由東南斜向西北
    之原告機車刮地痕，但若當時係由原告騎乘機車由河北二路由東向西行駛，遭騎
    乘機車由南向北逆向行駛之被告自左方撞擊，則在原告為受力者且前進方向為西
    方，被告為施力者且前進方向為北方之情況下，即有相當大之可能性造成如現場
    圖所示之刮痕，是依現場所遺留之刮地痕，更足以證明被告所辯不足採信，應認
    當時確係被告騎乘機車沿同愛街由南向北逆向行駛撞及騎乘機車沿河北二路由東
    往西行駛之原告無訛。按駕駛人騎乘機車應在遵行車道內行駛，不得逆向行駛，
    又騎乘機車時應注意前狀況，並隨時採取必要之安全措施，道路交通安全規則第
    九十七條第一款、第九十四條第三項分別定有明文。查依刑事卷所附道路交通事
    故調查報告表所載，事故發生當時天氣晴朗，肇事地點為市區道路，夜間有照明
    、視距良好、路面乾燥、無障礙或缺陷，依被告之智識、能力，應無不能注意之
    情事，詎被告駕車時竟逆向行駛，且疏於注意車前狀況，致撞擊由原告所騎乘之
    機車，其有過失實至為明顯，且其過失行為核與原告受有前述傷害間有相當因果
    關係，是被告所辯本件過失係在原告云云，顯難認與事實相符。
三、按因故意或過失不法侵害他人權利者，負損害賠償責任。又不法侵害他人之身體
    或健康者，對於被害人因此喪失或減少勞動能力，或增加生活上之需要時，負損
    害賠償責任，及不法侵害他人身體、健康、名譽或自由者，被害人雖非財產上之
    損害，亦得請求賠償相當之金額，又不法毀損他人之物者，應向被害人賠償其物
    因毀損所減少之價額，民法第一百八十四條第一項前段、第一百九十三條第一項
    、第一百九十五條第一項、第一百九十六條分別定有明文。今被告既因過失撞傷
    原告，已如前所述，從而原告依據侵權行為之法律關係，請求被告賠償，於法自
    屬有據。茲所應審究者，厥為原告請求之各項金額是否允當，爰逐項審核如下：
（一）醫療費用七萬一千零二十元部份：原告因車禍傷後於當天即八十六年十一月二
      日送往南山醫院急救，經該院診斷其因車禍造成左側顳部皮膚撕裂傷一點二公
      分、左側膝關節挫傷皮膚擦傷，皮膚縫合三針，頭部及左膝關節Ｘ光檢查正常
      ，經治療後於八十六年十一月十日出院，此有原告所提診斷書為證，並經本院
      向該院函查屬實，有該院八十八年十二月二十三日高南字第一九四號函在卷可
      憑，足證原告自八十六年十一月二日至同年月十日在南山醫院住院所支出之醫
      療費用與本件車禍有相當因果關係，原告自可請求此部份之醫療費用；又原告
      主張其於車禍發生後，因左膝關節持續疼痛，始於八十七年二月十八日前往高
      雄榮民總醫院門診發現係左膝外側性半月板破裂，並於同年三月二十九日在該
      院開刀住院至同年四月一日出院等情，亦有原告提出診斷書為證，並經本院向
      高雄榮民總醫院調閱病歷資料核閱屬實，有該院八十八年十二月三十日八八高
      總行字第八八０九七０七號函及病歷資料影本一份在卷可憑。被告雖否認原告
      於八十七年三月至榮總所治療之左膝外側半月板破裂傷害與本件車禍有因果關
      係，然據前述南山醫院回函表示：「以急性關節受傷時無法判別關節內半月板
      有無破裂，若於日後持續關節疼痛才由關節鏡診斷，許君於八十六年十一月十
      日出院，除左膝關節仍疼痛外，其餘並無異常現象，日常生活應可自理」，足
      證原告左膝是否受有半月板破裂之傷害，於車禍發生後並無法立即檢查得知，
      須待日後關節有持續性疼痛時，才可由關節鏡檢查得知，自不能因原告未在車
      禍發生後立刻檢查出受有半月板破裂之傷害，即認此傷害與本件車禍無關。今
      原告自南山醫院出院時左膝關節仍有疼痛狀態，已如前回函所述，而其至高雄
      榮民總醫院門診時亦係主訴左膝疼痛，經檢查後發現係半月板破裂，此情形與
      前述南山醫院回函所述相符，則在無其他證據足以證明原告自南山醫院出院至
      其至高雄榮民總醫院就診期間內復受有其他外力傷害之情況下，應認此半月板
      破裂之傷害確係本件車禍所造成，原告自亦得請求此部份之醫療費用。經核原
      告所舉南山醫院及高雄榮民總醫院醫療費費用明細表中所列舉之費用，共計三
      萬八千零二十二元，皆屬必要之醫療費用，原告請求賠償此部分金額，自應許
      之，雖其所請求此部份醫療費用中，有部分係由全民健康保險局支付，然此係
      原告繳納保險費之代價，仍無礙於原告向被告行使侵權行為損害賠償之權利，
      被告執此為辯，尚不足採。至原告於受傷後自行前往藥房購置中藥花費三萬三
      千元部分，雖據其提出藥房所出具之收據十一紙為證，然原告既無法證明其服
      用中藥係經合法醫師指示且為治療受傷所必要之治療方法，自難認此部份之費
      用支出與系爭車禍有何因果關係，故原告請求此部分之費用，自難許之。
（二）保母費四萬元部分：原告主張其係家庭主婦，其先後二次住院後在家療養各一
      個月期間，因無法照料其次女，必須僱用保母代為照料子女及料理各項家務，
      支出費用肆萬元，業據提出收據一紙及戶口名簿一份為證，並經證人徐月雲到
      庭證述：「我在八十六年十月二日誌同年十一月二日及八十七年三月二十八日
      至同年四月二十八日確有擔任原告女兒之保母，因原告發生車禍無法行走，故
      僱用我當保母並幫忙料理家事，每月薪資二萬元，前後共計二個月」等語明確
      ，經核此部份費用乃係因被告之傷害行為造成增加原告生活上之需要，與被告
      之傷害行為自有因果關係，惟經本院向南山醫院函詢原告之傷勢及所需修養時
      日，該院答稱：「許君於八十六年十一月十日出院，除左膝關節仍疼痛外，其
      餘並無異常現象，日常生活應可自理」，有前述南山醫院回函可佐，足證原告
      在出院後已可料理日常生活，則其因此次傷害需要修養以致無法照顧子女之時
      間，至多僅係前後二次住院期間即八十六年十一月二日起至同年月十日，以及
      八十七年三月二十九日起至同年四月一日止，前後共計十三日，以每月二萬元
      比例計算，原告所得請求此部份費用僅為八千六百六十七元，逾此部分之請求
      為無理由，應於駁回。
（三）車損九千四百十元部分：原告主張其所騎乘之機車因此次車禍受損經修理後共
      支出修理費玖仟肆佰壹拾元，固據其提出收據二紙為證，惟原告既自承該機車
      並非其所有而係其兄所有，並提出機車行照一紙為證，足見原告並非該機車之
      所有人，自不得基於被害人之地位依侵權行為規定向被告請求賠償，原告請求
      賠償此部份金額，亦難准許。
（四）精神損害部分：經核原告所受傷害、損失可能帶來之精神上痛苦與不便，並斟
      酌兩造之身分、地位、財力等情狀，認原告所請求五十萬元，尚屬過高，應予
      酌減為十萬元始為相當，逾此部分之請求，不予准許。
      以上合計十四萬六千六百八十九元為原告所得請求賠償之金額。
四、縱上所述，被告等應賠償原告十四萬六千六百八十九元及自起訴狀繕本送達之翌
    日起即八十七年十二月四日起至清償日止，按週年利率百分之五計算之利息，原
    告在此範圍內之請求為有理由，應予准許，逾此部份之請求為無理由，應予駁回
    。
五、本件原告勝訴部分，兩造均聲請宣告假執行及免為假執行，經核無不合，爰各酌
    定相當擔保金額准許之。至原告敗訴部分，其假執行之聲請亦失所附麗，應予駁
    回。
六、結論：原告之訴為一部有理由，一部無理由，依民事訴訟法第七十九條但書、第
    三百九十條第二項、第三百九十二條，判決如主文。
中      華      民      國    八十九    年      四      月      六      日
                              臺灣高雄地方法院民事庭
~B法      官
右為正本係照原本作成。
如不服本判決，應於送達後廿日內，向本院提出上訴狀並表明上訴理由，如於本
判決宣示後送達前提起上訴者，應於判決送達後十日內補提上訴理由書（須附繕本）。
~B法院書記官  曼
中      華      民      國    八十九    年      四      月      六      日


司法院資訊處製作；財團法人民間司法改革基金會備份。
